【裁判字號】    90,易,248
【裁判日期】    900627
【裁判案由】    誣告
【裁判全文】
台灣苗栗地方法院刑事判決                    九十年度易字第二四八號
    公  訴  人  臺灣苗栗地方法院檢察署檢察官
    被      告  甲○○
右列被告因誣告案件，經檢察官聲請簡易判決處刑（九十年度偵字第二三七號），本
院審酌情節認不宜以簡易判決處刑，改依通常程序判決如左：
    主  文
甲○○無罪。
    理  由
一、公訴意旨略以：甲○○與其夫婿乙○○日常共同管理家中財務，且其夫亦曾使用
    其所申請設立以新竹國際商業銀行苗栗分行為付款人，帳號一八四八七號帳戶之
    支票，詎其於民國八十九年十一月二日，因在住處遍尋不著上開帳戶之票號00
    00000號空白支票，斯時，甲○○知其住處並未遭竊，該紙支票極可能為其
    夫所簽發使用（按該紙支票票載發票日為八十九年十一月十日，票面金額為新台
    幣六萬八千五百元，係由乙○○於同年十月二十八日，簽發交付案外人丙○○，
    以資調借現金），並未遺失，竟未經向其夫乙○○查詢支票使用狀況，即於同日
    向新竹國際商業銀行苗栗分行申報遺失上開支票而掛失止付，使該銀行及苗栗縣
    票據交換所不知情之經辦員，因於票據交換時誤為遺失票據，請求警察機關協查
    竊盜或侵占上開支票情事，據此誣告不特定人涉犯竊盜或侵占罪嫌，嗣因案外人
    丙○○於八十九年十一月十日將上開支票提示付款遭拒，經苗栗縣票據交換所函
    請彰化縣警察局北斗分局偵辦非法提示上開支票情節始查悉上情，因認被告涉有
    刑法第一百七十一條第一項之誣告罪嫌。
二、按犯罪事實應依證據認定之，無證據不得推定其犯罪事實，刑事訴訟法第一百五
    十四條定有明文。又認定不利於被告之事實，須依積極證據，苟積極證據不足為
    不利於被告事實之認定時，即應為有利於被告之認定，更不必有何有利之證據，
    最高法院著有三十年上字第八一六號判例可資參照。又刑法第一百七十一條第一
    項誣告罪之成立，須以犯人明知所訴虛偽為構成要件，若誤認有此事實或以為有
    此嫌疑，即不得遽指為誣告，最高法院四十年台上字第二四Ｏ號裁判亦同此認定
    。
三、訊據被告甲○○固對於右揭時、地掛失上開支票等情供承不諱，惟堅決否認有何
    誣告犯行，辯稱：伊因不知支票流向，且於當日不知其夫行蹤，故逕至銀行申報
遺失票據；又伊因為支票遺失很急，所以掛失前，也沒有想到先去詢問丈夫，因
    空白支票怕被別人隨便填寫金額，所以要趕緊掛失止付等語。本件公訴人認被告
    涉有誣告犯嫌，無非係以：偵訊時質之被告既自陳與其夫婿乙○○日常共管財務
    ，而其夫亦曾使用其所申請之支票，甚且於察覺該紙支票流向不明時，家中並未
    遺失其他物品等語，則被告當可預見該紙支票並未遺失，而係其夫所簽發使用之
    情，詎其未經查證而貿然申報遺失，應有不確定之故意為其論據。經查：（一）
    本件被告掛失支票上情，固據被告供承在卷，且有該紙支票影本、掛失止付票據
    提示人資料查報表、遺失票據申報書等附卷足稽。然訊據被告於本院審理時所陳
    ：「（問：你支票本有無固定的置放處？）我都是隨便放在雜貨店裏，店裏也常
    有人出入，出門也不會帶支票本。」、「因為支票遺失，很緊張，只想趕緊去報
    遺失止付，而且現在家境也不好，也怕支票被人隨便填寫，自已就要負責。雖然
    先生天天回家，但有時回來時，我也已經睡了。所以也忘記問他這件事。」是尚
    難僅以被告未向丈夫查證，即遽認被告有謊報支票遺失、被竊之誣告犯意，而推
    測其供詞必不可採。（二）訊之證人乙○○於偵訊時供稱：伊已有半年未曾使用
    太太（即被告）支票，這次使用支票並未告訴太太，她亦未詢問我等語；另於本
    院審理時證述：伊因向丙○○借錢，才向太太撕了一張支票使用，因為失業很丟
    臉，所以欠錢的原因，不想讓太太知道，而太太掛失支票前，也未問過我等語。
    觀諸證人之偵、審證詞，證人既已明確證稱：案發前已有半年未曾使用被告支票
    ，則本案被告發現支票短少時，焉能期待被告立即察覺該紙支票可能為其丈夫所
    簽發使用？（三）又本院向新竹國際商業銀行苗栗分行函查被告上開支票帳戶於
    八十九年十月、十一月之往來明細，該行函覆前開帳戶於同年十一月十日（即上
    開支票票載發票日）曾有新台幣六萬八千元之現金存入，此有該行九十年五月十
    五日竹商銀苗栗字第三五二之一號函在卷可稽；又證人乙○○復證稱：該筆金額
    為伊所軋入，伊軋入時並不知向太太借用之支票已遭止付等語。衡諸常情，本件
    被告果於止付上開支票前，知情該票為其丈夫（即證人乙○○）所簽發使用，則
    乙○○得知該紙支票已由被告止付後，按理應於票載發票日前，逕將六萬八千元
    之現金交還丙○○並取回支票，焉有於票載發票日再軋入現金，並讓丙○○提示
    該紙支票而遭銀行拒絕付款之理？益證被告確係發現本件支票遺失或被竊而辦理
    掛失止付，尚難認被告有何誣告犯行。
四、綜前所述，本件雖有上開支票影本、掛失止付票據提示人資料查報表、遺失票據
    申報書等資料附卷可查，惟既有前開可疑之處，且被告辦理掛失止付之手續，並
    非無據，自難證明被告請求警方協助偵查確係捏詞謊報；此外，復查無其他積極
    證據足資證明其有何誣告犯行，自屬不能證明其犯罪，爰依法為無罪之諭知。
據上論斷，應依刑事訴訟法第四百五十二條、第三百零一條第一項，判決如主文。
本案經檢察官蔡宗熙到庭執行職務。
中      華      民      國    九十    年      六      月    二十七      日
                                      臺灣苗栗地方法院刑事第一庭
                                          法  官    楊  台  清
右正本證明與原本無異。
如不服本判決，應於判決送達後十日內向本院提出上訴狀( 應附繕本 )，上訴於
臺灣高等法院台中分院。
                                          書記官    李  惠  雯
中      華      民      國    九十    年      六      月    二十七      日


司法院資訊處製作；財團法人民間司法改革基金會備份。
